臺灣臺北地方法院民事判決　　　　　　　96年度訴字第1497號
原　　　告　林祥富即林祥富珠心算語文文理短期補習班
訴訟代理人　陳鴻琪律師
　　　　　　廖芳萱律師
複代理人　　林威伶
被　　　告　賈之寧資優竅門顧問股份有限公司
法定代理人　張哲維
訴訟代理人　張瑩懋
上列當事人間損害賠償等事件，本院於民國100年3月21日言詞辯
論終結，判決如下：
    主      文
被告應給付原告新臺幣捌仟貳佰捌拾伍元，及自民國九十五年九
月二十日至清償日止，按年息百分之五計算之利息。
原告其餘之訴駁回。
訴訟費用由被告負擔百分之一，餘由原告負擔。
本判決於原告以新台幣仟元為被告供擔保後，得假執行；但被
告如以新臺幣捌仟貳佰捌拾伍元為原告供擔保後，得免為假執行
。
原告其餘假執行之聲請駁回。
    事實及理由
壹、程序方面
一按原告於判決確定前，得撤回訴之全部或一部。但被告已為本
  案之言詞辯論者，應得其同意，民事訴訟法第262條第1項定有
  明文。次按訴狀送達後，原告不得將原訴變更或追加他訴，但
  請求之基礎事實同一、擴張或減縮應受判決事項之聲明者，不
  在此限，民事訴訟法第255條第1項第2款、第3款分別定有明文
  。原告於民國95年9月6日起訴時原以賈之寧資優竅門顧問股份
  有限公司、賈之寧資優竅門顧問股份有限公司教學主管張瑩懋
  (原名張之寧)為被告，並聲明：1.被告應賠償原告新臺幣(下
  同)503,568元，並加計自起訴狀送達翌日起至清償日止按年息
  5%計算之利息；2.被告應於報紙名稱下之位置(報頭下)，刊登
  向原告道歉之聲明啟事。嗣原告於96年6月20日當庭具狀撤回
  被告賈之寧資優竅門顧問股份有限公司教學主管張瑩懋，並經
  被告同意撤回(見本院卷(一)第114至117頁)。原告再於96年6月
  20日、97年11月28日、98年6月4日具狀變更訴之聲明第2項(
  見本院卷(一)第114至117頁、本院卷(二)第71至73頁、本院卷(三)
  149頁)，原告復於99年3月8日具狀變更訴之聲明第1項為：被
  告應給付原告100萬元，及其中567,568元自起訴狀送達之翌日
  起，其中43 2,432元自本書狀送達之翌日起至清償日止按年息
  5%計算之利息(本院卷(三)第325頁)，並撤回訴之聲明第2項，經
  核原告就上開訴之變更所主張之基礎事實相同，僅將所請求內
  容調整並擴張或減縮應受判決事項聲明，揆諸前揭規定，應予
  准許。
貳、實體方面
一原告起訴主張：
  (一)兩造於93年1月15日簽署「賈之寧資優竅門文教機構加盟合
    約(合作加盟制)」第2條約定：「簽立合約後，乙方(即原告
    )接受甲方(被告)所派遣，領有JCL開班授課證書之教師至乙
    方授課。」第5條約定「甲方若未履行上述第2條所列之義務
    ，乙方得訴請法院強制甲方執行。」，是可知被告負有派遣
    教師至原告補習班授課之義務。兩造於93年3月27日合作開
    設JCL資優竅門英語初階班第一期課程，招收學生8名，及93
    年6月26日延續初階班第第二期，招收學生6名，惟該課程授
    課至93年9月16日第19堂課後，被告拒絕繼續派遣師資至原
    告處授課，造成該課程至93年9月8日第20堂課起中斷，被告
    違反系爭合約第2條及第5條，使原告對學生履約不能且商譽
    受損，原告當時雖以兩次存證信函並傳真「參加JCL竅門英
    語課程家長共同聲明」予被告，要求被告派老師復課，但被
    告無任何回應，並於93年10月9日起私下另行請該班學生在
    他處上課。嗣原告於93年9月10日接獲被告以中和郵局第500
    號存證信函，稱原告於合作期間採用非被告出版之教材進行
    授課，故被告自93年9月6日起，依加盟合約精神，正式與原
    告解約等語，惟原告並無違約情事，被告解約程序並不合法
    ，被告另以原告違反系爭合約第6條涉及侵害著作權法為由
    ，向臺灣板橋地方法院檢察署提起告訴，然業經台灣板橋地
    方法院檢察署檢察官94年度偵字第7674號不起訴處分書為不
    起訴處分，並經台灣高等法院檢察署94年度上聲議字第3825
    號處分書駁回被告再議之聲請，可見被告擅自停課並解約，
    顯無理由且可歸責。為此爰依民法第226條第1項、第227條
    之1準用第195條第1項規定，請求被告依債務不履行賠償原
    告所受之損害如附表所示。並聲明：1.被告應給付原告100
    萬元，及其中567,568元自起訴狀送達之翌日起，其中
    432,432元自民事更正訴之聲明暨爭點整理狀送達之翌日起
    至清償日止，按年息%計算之利息。2.願供擔保聲請宣告假
    執行。
  (二)被告提出之錄音帶譯文（被證6），原告有爭議（爭議部分
    如附件五及附表一，見本院卷(二)第118至152、153至154頁）
    。被告提出之招商光碟譯文，從譯文看不出來原告不可以另
    外開設英文課程。依系爭合約並沒有限定原告不可以另外開
    其他教英文的課程。原告並無違反系爭合約第6條，有臺灣
    板橋地方法院94年度重智字第11號民事判決、臺灣高等法院
    95年度智上字第29號民事判決及最高等法院96年度智上字第
    2691號民事判決可證。被告聲請之證人許偉哲、陳增華、王
    兆瑄已於另案即臺灣高等法院95年度智上字第29號民事事件
    出庭作證，上開證人在另案之證詞並不可採，僅能證明系爭
    合約之課程，限於使用被告所提供之教材，至兩造合約課程
    以外之部分，不在此限。又於93年9月6日前原告打算用何嘉
    仁美語的教材教授國中KK音標術接班，但是都沒有開成班，
    原告有對外招商，一直到94年3月中旬，原告才正式開成班
    ，而被告是在93年9月6日終止合約。再雙方對於開課的人數
    雖有約定，但在第一班及第二班的時候人數並未達約定人數
    ，當時有一個新的合意，人數未達約定人數還是可以開班，
    被告還是有派遺教師的義務，被告之所以沒有派遺教師過來
    ，是因為被告認為契約已經解除的關係，並非人數未達開達
    人數。電子機教材是被告提供由我們銷售給學生，出售所得
    以8比2，2類似原告的傭金，8是被告所得。這是雙方買賣關
    係，並不是所謂租賃的關係，並無使用完後要返還的問題。
二被告則以：原證1至原證8，被告否認實質之真正。原證2、原
  證3及原證4，被告否認形式之真正。系爭合約約定課程之教學
  內容以被告之合約、文宣文件、口頭說明及教學執行為之。惟
  原告對外散發之文宣卻利用被告之商標及介紹教學竅門特色，
  來推廣何嘉仁教材，並以何嘉仁教材對外招生與JCL相同名稱
  之英語課程，造成被告招生困難，且在合約有效期間內，原告
  竟以何嘉仁教材開設英文班。是原告已違反系爭合約第6、8
  、9、11、13、14條等約定，被告以原告涉嫌背信及詐欺等罪
  嫌，對原告提起刑事告訴，並提起民事訴訟在案。嗣被告於93
  年9月6日以中和郵局存證信函第500號通知原告解約，並依系
  爭合約要求原告停止合約之權利，詎原告置之不理，被告復於
  95年9月25日以中和郵局存證信函第1058號通知原告已正式解
  約，是原告之權利自93年9月6日起自動停權，被告自93年9月6
  日起，得停止在原告之處所授課。再兩造約定有開班授課最低
  人數之限制，雙方同意原告所招學生達到10人以上時被告才派
  JCL教材與師資，再由學費做60%與40%之分成，而由被告支付
  師資費用。被告以為原告會全力為被告招生，故在初期被告願
  破例通融人數限制以求長遠之利潤。然原告將第二期學費交至
  被告財務室時，被告發現未達人數約定時，被告請會計去原告
  處收取不足10人之學費分成差額時，遭原告拒絕，稱因被告師
  資差且教材簡單，原告要自己開班，是被告決定於93年9月初
  向原告提告並停止派教師至原告補習班教學，原告所開設JCL
  電子機教材課程班，學生人數不達10人，依系爭合約被告不用
  派老師到原告補習班教授英文。是原告已違約在先，不得請求
  被告賠償。至臺灣板橋地方法院94年度重智字第11號民事判決
  、臺灣高等法院95年度智上字第29號民事判決及最高等法院96
  年度智上字第2691號民事判決，係不合理之判決。而附表編號
  1、編號2之金額，該5名學生被告已另行在他處補課完成，原
  告根本不需退還學生家長費用，且原告退還之費用加計50%之
  賠償金，與被告無關。附表編號3之金額，被告從未要求加盟
  者須製作招牌，且拆除後之招牌還有利用價值。附表編號4之
  金額，當時學生上課時數與進度未達電子機教材第二期，且原
  告至今仍拒絕將第一期電子機教材交還被告。附表編號5、編
  號6之金額，原告根本開不成10人以上之班級，無權要求被告
  派遣師資，且原告招生人數自93年起逐年遞減，顯見原告以每
  期招收8人並非有據。附表編號7之金額，另案臺灣高等法院95
  年度上易字第1037號已判決原告敗訴確定，原告再行請求，違
  反一事不再理。且原告與訴外人林逸平係父子關係，本項支出
  是否屬實顯有可疑。附表編號8之金額，與本件無關，且人力
  、郵資及影印費用，係原告自撰無真實具體理由及一再重覆之
  內容，屬無謂之浪費。附表編號9之金額，人力、影印費用，
  係原告擅自之花費，且未事先知會被告，非屬必要支出。附表
  編號1至編號10之費用，原告均無法證明其損失。又原告仍積
  欠被告師資費用及說明會師資至少85,920元，學生最後5堂課
  程，被告自行另覓他處完成，原告理應歸還未使用場地費10小
  時之不當得利。另原告應返還被告之電子機，只有被告林祥富
  兒子的那壹台沒有返還，且被告否認銷售電子機，被告有與原
  告約定如果返還會給原告一些回扣金，如果電子機損害則沒有
  折扣金等語，資以抗辯。並聲明：1.原告之訴及假執行均駁回
  。2.如受不利之判決，願提供擔保聲請宣告免為假執行。
三兩造不爭執之事項：（前三點見本院卷(一)第114至115頁）
  (一)兩造於93年1月15日簽訂賈之寧資優竅門文教機構加盟合約。
  (二)原告依約曾於93年3月27日開JcL資優竅門英語初階班第一期
    （課程期間自93年3月21日起至93年6月23日止），及93年6
    月26延續初階班第二期（課程期間自93年6月26日起至93年9
    月22日止），惟第二期課程實際僅上課至93年9月6日止，因
    被告自93年9月8日起未繼續派員至原告進行教學而中斷。
  (三)被告於93年9月6日以原證2之中和郵局第500號存證信函通知
    原告解除系爭合約，經原告於同年9月7日收受。
  (四)被告另訴原告請求損害賠償事件，經臺灣板橋地方法院以94
    年度重智字第11號民事判決(本院卷(二)181至182頁)，被告不
    服上訴，經臺灣高等法院以95年度智上字第29號民事判決(
    本院卷(二)第68至71頁、第183至185頁)，被告不服再上訴，
    經最高等法院以96年度智上字第2691號民事判決確定(本院
    卷(二)第186至187頁)。
  (五)原告另訴被告請求損害賠償事件，業經本院以95年度訴字第
    9920號民事判決(本院卷(一)第98至99頁)，原告不服上訴，經
    臺灣高等法院以95年度上易字第1037號民事判決(本院卷(三)
    第115至125頁)。
  (六)被告告訴原告著作權法案件，經臺灣板橋地方法院檢察署檢
    察官以94年度偵字第7674號為不起訴處分(本院卷(一)第122至
    123頁)，被告不服聲請再議，經臺灣高等法院檢察署以94年
    度上聲議字第3825號處分書駁回聲請(本院(一)第124至126頁
    )。
  (七)被告告訴原告詐欺等案件，臺灣板橋地方法院以95年度偵字
    第25043號為不起訴處分(本院卷(二)第334至339頁)。
  (八)原告告訴被告詐欺等案件，經本院檢察署檢察官以98年度偵
    字第27001號為不起訴處分(見本院卷(四)第144至146頁)，原
    告聲請再議，經臺灣高等法院檢察署以99年度上聲議字第
    1343號處分書駁回聲請(見本院卷(三)第338至343、359至361
    頁、卷(四)第141至142頁)。
四本件爭點：(兩造同意之筆錄見本院卷(一)第114頁反面)
  (一)被告於93年9月6日以中和郵局第500號存證信函通知原告解
    除或終止契約，是否合法？
  (二)系爭合約倘未合法解除或終止，則原告因被告自93年9月8日
    起未繼續派員至原告進行教學而中斷課程，所受之損害若干
    ？
五被告於93年9月6日以中和郵局第500存證信函號通知原告解除
  或終止契約，是否合法？
  (一)被告抗辯：系爭合約約定課程之教學內容以被告之合約、文
    宣文件、口頭說明及教學執行為之，惟原告對外散發之文宣
    卻利用被告之商標及介紹教學竅門特色，來推廣何嘉仁教材
    ，並以何嘉仁教材對外招生與JCL相同名稱之英語課程，造
    成被告招生困難，且在合約有效期間內，原告竟以何嘉仁教
    材開設英文班，是原告已違反系爭合約之約定，被告於93
    年9月6日以中和郵局存證信函第500號通知原告解約，並依
    系爭合約要求原告停止合約之權利，詎原告置之不理，是原
    告之權利自93年9月6日起自動停權，被告自93年9月6日起，
    得停止在原告之處所授課等語。
  (二)被告於93年9月6日以中和郵局存500號存證信函寄原告，內
    容為：「賈之寧資優竅門顧問股份有限公司與張瑩懋(原告)
    為訴要求林祥富與林祥富文理短期補習班(被告)賠償提起訴
    訟：原告與被告於93年1月15日簽署賈之寧資優竅門文教機
    構加盟合約，奈何被告卻於與原告合作期間教授課程採用『
    非原告出版之教材』，並對外發放文宣，已明顯違反合約第
    6條之精神且影響原告之口碑形象，故原告特此訴請法院依
    證據合約第6條所訴之內容，認定被告已侵犯原告之著作權
    與智慧財產權，請法院強制執行，判定被告應賠償原告1000
    萬元，且被告永遠喪失與原告開班授課之資格。在此通知被
    告，原告於93年9月6日起，依賈之寧資優竅門文教機構加盟
    合約精神，正式與被告解約。被告應立即將原告所給與之所
    有『與原告之相關物件』全部返還原告，其中並包括被告出
    資向原告購買之所有出版品與電腦程式著作出版品，包括原
    告之電子機教材與華人師訓遊戲光碟及學生之作業及筆記等
    ，並承諾絕不以任何形式侵犯原告之形象與著作權且原已在
    被告處由原告所派遣之老師所教授之學生仍由原告之人員繼
    續傳授原告之課程。且對原告所有人員絕無中傷、阻撓、破
    壞、傷害之情事，否則原告將訴請法院如合約所述強制執行
    要求被告賠償原告5000萬元。」(93年9月6日中和郵局第500
    號存證信函影本見本院卷(一)第9頁反面至第10頁)被告係以原
    告採用非被告出版之教材並對外發放文宣，違反合約第6條
    之約定，於93年9月6日向原告表示解除契約之意思。
  (二)兩造93年1月15日所簽訂之「賈之寧資優竅門文教機構加盟
    合約(合作加盟制)」第2條約定：「簽立合約後，乙方(即原
    告)接受甲方(即被告)所派遣，領有『JCL開班授課證書』之
    教師至乙方授課」，第3條約定：「簽立合約後，乙方負擔
    場地、行政、人事、招生等費用，甲方負擔師資費用，乙方
    須繳付每期開班授課總學費之60%與甲方......此即為『合
    作加盟制』。」(加盟合約影本見本院卷(一)第6至7頁)，依上
    開約定可知，兩造合作「JCL竅門英語」課程，係由被告派
    遣師資至原告處授課，原告則提供場地、行政、人事招生等
    費用，原告並不負責實際教授課程。準此，依兩造系爭合約
    第6條a款約定：「乙方教授課程時須採用甲方出版之教材，
    不得私自翻印或製作，也不得以其他教材及教學方法，充當
    甲方之教材及教法。」應係指於兩造合作之「JCL竅門英語
    」課程，原告須採用被告出版之教材，不得以其他教材及教
    學方法充當被告之教材及教法。同條b款約定：「乙方需任
    用由甲方訓練出有憑證之師資」，亦係指於兩造合作之「
    JCL竅門英語」課程，原告須任用由被告訓練出有憑證之師
    資，亦即系爭合約第6條各款約定，均係針對兩造合作之「
    JCL竅門英語」課程所為之約定，至於兩造合作「JCL竅門英
    語」課程以外由原告自行開設之課程，則不受其拘束。蓋原
    告並非專以與被告合作「JCL竅門英語」課程之目的而開設
    之補習班；且原告為「文理補習班」，依其性質本即有另行
    教授英語、數學、自然、社會、國語等多種課程，如謂原告
    一旦與被告簽約，所有課程（包括英語、數學、自然、社會
    等）均需採用被告教材，並聘用被告訓練之師資，顯不合理
    ，且事實上亦不可能。故原告是否不得另行開設非JCL竅門
    英語課程，且以其他教材（如何嘉仁教材）教授英語，並非
    系爭合約第6條規範之範圍，綜觀該條約定之文義解釋，亦
    無禁止或排除原告教授其他課程之意思。是原告與被告合作
    之「JCL竅門英語」，乃於原告原有教學課程之外，加入新
    教學課程。該新課程之加入，如有排除、限制原告不得另行
    開班以其他教材教授英語課程，則屬對原告原有權利之拘束
    ，自應於系爭合約中明白約定，以杜爭議。被告雖主張兩造
    於教學說明會時，被告有跟原告說「如果說你是要整個走賈
    之寧路線的話，一定要和賈之寧簽約，不然是不合作的」等
    語，意思就是全部要教賈之寧的教材，不可以教別的教材云
    云，並提出錄音光碟、招商說明會譯文（92年11月29日招商
    說明會譯文見本院卷(一)第285至297頁）、簽約現場錄音譯文
    （93年1月15日簽約現場譯文見本院卷(一)第298至365頁）為
    證，然自譯文內容觀之，並無原告不可以另外開設英文課程
    之約定。「92年11月29日被告林祥富參加招商說明會譯文」
    其中賈之寧雖有說：「如果說你是要整個走賈之寧路線的話
    ，一定和賈之寧簽約，不然是不合作的。」（該部分譯文見
    本院卷(一)第287頁）然所謂「整個走賈之寧路線」，語意不
    明，解釋上並不能認為原告不得於兩造合作之課程外以其他
    教材教授非JCL竅門英語課程之意思。故原告是否不得於兩
    造合作之課程外，以其他教材教授英語課程，仍應回歸兩造
    契約約定之文義解釋。是以，原告應有權另行招生，開設非
    JCL竅門英語課程，並以何嘉仁美語之教材授課。
  (三)綜上，兩造系爭合約第6條a款之約定，係指於兩造合作之JC
    L竅門英語課程，原告須採用被告出版之教材，不得以其他
    教材及教學方法充當被告之教材及教法，同條b款之約定，
    為原告須任用由被告訓練出有憑證之師資，亦即系爭合約第
    6條各款約定，均係針對兩造合作之JCL竅門英語課程所為之
    約定，至於兩造合作JCL竅門英語課程以外，則不受其拘束
    。至於兩造合作課程以外，原告是否不得另行以其他教材開
    班教授英語，依系爭合約條文並未明文禁止，故原告於補習
    班廣告文宣上招生以何嘉仁教材為主之兒童英語課程(文宣
    影本見本院卷(一)第23至24頁、第156至159頁)，難認為係違
    反兩造系爭合約之約定。被告於93年9月6日以：原告於與被
    告合作期間教授課程採用非被告出版之教材，並對外發放文
    宣，違反合約第6條之精神且影響原告之口碑形象，而自93
    年9月6日起與原告解約（應為終止契約之意）等語(存證信
    函全文如前(一)所述，存證信函影本見本院卷第(一)第9頁反面
    至第10頁)，其解除或終止為不合法。
六原告因被告自93年9月8日起未繼續派員至原告進行教學而中斷
  課程，所受之損害若干？
  (一)原告主張：兩造於93年3月27日合作開設JCL資優竅門英語初
    階班第一期課程招收學生8名，93年6月26日延續初階班第二
    期招收學生6名，惟該課程授課至93年9月16日第19堂課後，
    被告拒絕繼續派遣師資至原告處授課，造成該課程至93年9
    月8日第20堂課起中斷，被告違反系爭合約第2條及第5條，
    使原告對學生履約不能且商譽受損，被告擅自停課並解約，
    顯無理由且可歸責，依民法第226條第1項、第227條之1準用
    第195條第1項規定，請求被告依債務不履行賠償原告所受如
    附表所示之損害金額。
  (二)兩造於93年1月15日簽訂之「賈之寧資優竅門文教機構加盟
    合約(合作加盟制)」第2條約定：「簽立合約後，乙方(原告
    )接受甲方(被告)所派遣，領有JCL開班授課證書之教師至乙
    方授課。」第5條約定：「甲方若未履行上述第2條所列之義
    務，乙方得訴請法院強制甲方執行。」(契約條文見本院卷
    (一)第6頁)依約被告負有派遣教師至原告補習班授課之義務。
    被告於93年9月6日解除或終止契約為不合法，已如前五所述
    ，被告自93年9月8日起未依約派遣師資至原告處授課，致原
    告受有損害，原告得請求賠償損害。
  (三)原告請求被告賠償之各項，是否准許，分述如下：
    1.退費予學生家長部分：
      原告主張：JcL竅門英語初階第二期課程最後5堂課，原
        告實收之4成學費，並加計50%賠償金，賠償予5名學生
        家長之費用4,972元等語。
      經查：兩造系爭契約第3條約定：「簽立合約後，乙方(
        原告)負擔場地、行政、人事、招生等費用，甲方負擔
        師資費用，乙方須繳付每期開班授課總學費之60%與甲
        方(被告)......此即為『合作加盟制』。」(該條文見
        本院卷(一)第6頁)JcL竅門英語初階班第2期自93年6月26
        日起上課，被告自93年9月8日起未依約派遣師資至原告
        處授課，因被告未派遣教師履行後5堂課教學之義務，
        原告於93年10月1日將最後5堂課由原告實收之4成學費
        3,315元退還予學生家長(收據見本院卷(二)第6-13頁)部
        分，應予准許。至原告加計50%賠償部分，並無依據，
        不能准許。
    2.教學報酬部分：
      原告主張：被告收取JcL竅門英語初階第2期課程最後
        5堂課教學報酬4,970元應返還原告。
      經查：兩造系爭契約第3條約定：「簽立合約後，乙方(
        原告)負擔場地、行政、人事、招生等費用，甲方負擔
        師資費用，乙方須繳付每期開班授課總學費之60%與甲
        方(被告)......此即為『合作加盟制』。」(該條文見
        本院卷(一)第6頁)故被告應返還原告4,970元(學費總和
        39764元×60%÷總堂數24×未上課堂數5=4970)，原告
        此部分請求應予准許。
    3.招牌面板製作與拆除費用部分：
      原告主張：原告製作「JCL無範圍竅門英語」招牌面板
        ，製作費用為2,500元，然課程遭被告無故中斷，故原
        告拆除招牌面板費用為500元，合計共3,000元。被告
        否認有要求原告製作招牌。
      由於兩造未約定要製作招牌，原告此部分請求無從准許
        。
    4.未如期出售第二期輔助教材之應得利益部分：
      原告主張：被告未依課程大綱所述，將第二期輔助教材
        出售予學生，致原告退費於家長，而損失應得利益
        2,400元。被告則辯以：當時學生上課時數與進度未達
        電子機教材第2集，且電子機並不對外販賣，只有簽約
        者方能租用獨家機密電子機教材，解約或終止約或不合
        作時須歸還並領取折價金等語。
      斯時電子機輔勵教材上課實際上進度未達第二期之事實
        ，為兩造所不爭執(原告書狀見本院卷(四)第9頁)，被告
        既否認販賣電子機，原告就其主張未舉證證明，則原告
        不得請求未能出售第二期輔助教材之利益2,400元。
    5.原班學生留班之應得利益：
      原告主張：初階課程第二期，原告已招攬學生6人，倘
        若被告未貿然中斷課程，則該6名學生不會流失，均繼
        續參加進階班課程4期即600小時，原告應得利益
        238,560元。
      民法第216條第1項規定：「損害賠償，除法律另有規定
        或契約另有訂定外，應以填補債權人所受損害及所失利
        益為限。」第2項規定：「依通常情形，或依已定之計
        劃、設備或其他特別情事，可得預期之利益，視為所失
        利益。」原告於初階課程第二期已招攬之6名學生，縱
        被告未中斷課程，該6人未來不見得均會繼續參加進階
        班課程4期600小時，原告請求被告賠償該6名學生參加
        進階班課程4期600小時之原告利益238,560元，尚難認
        為是所失利益，不能准許。
    6.未來招生可獲致之利益：
      原告主張：設被告未中斷課程，則從93年9月8日起算，
        每年招收2班，每班4期，以第1期招收之學生8人作為基
        數，每期每人6,600元(1期48小時，1小時137.5元)，原
        告分得4成計算，原告1年之中所失利益為168,960元，3
        年共計506,880元。
      縱被告未中斷課程，尚難認為從93年9月8日起能於未來
        3年每期均招收8名學生，故原告請求賠償未來3年招生
        之利益506,880元，不能准許。
    7.原告賠償訴外人林逸平15,834元：
      原告主張：賠償林逸平JCL竅門英語初階課程班第1期、
        第2期課程價值總和12,600元及電子教學機尚未使用價
        值3,234元。
      經查：林逸平已上第1期課程，依前1.所述，被告未派
        遣教師履行後5堂課教學致原告退還學生之學費被告應
        予賠償，則原告請求被告賠償原告賠償林逸平JCL竅門
        英語初階課程班第1期、第2期課程學費12,600元，不能
        准許。至電子教學機尚未使用價值3,234元，為被告所
        否認，原告未舉證證明，亦不能准許。
    8.原告因課程中斷而寄發存證信函予被告所支出費用：
      原告主張：原告因課程中斷而寄發存證信函予被告所支
        出人力費用25,000元、郵寄費用1,995元、影印費用218
        元。
      原告雖提出鮑金秀兒童心算學校永福分校概況表(本院
        卷(二)第24至25頁）、蘆洲中山路郵局存證信函第412、
        439、474、666、186、226、227、313、523、8號及郵
        資證明之影本（見本院卷(二)第26至67頁)，惟尚難認為
        原告有支出人力費用及影印費用，亦難認為有必要，此
        部分請求不能准許。
    9.原告與學生家長協調說明課程中斷所產生之費用：
      原告主張：原告與學生家長協調說明課程中斷而支出人
        力費用11,500元、影印費用28元。
      原告雖提出通通知學生家長事件狀況說明單影本（見本
        院卷(二)第17至21頁）為證，惟尚難認為原告有支出人力
        費用，亦難認為有必要，此部分請求不能准許。
    10.補習班商譽及林祥富個人信譽之損害：
      原告主張：因被告違約行為，造成原告之商譽及信譽受
        損，衡酌兩造身份及經濟地位，以184,643元為精神上
        賠償損害之適當金額。
      民法第195條第1項規定：「不法侵害他人之身體、健康
        、名譽、自由、信用、隱私、貞操，或不法侵害其他人
        格法益而情節重大者，被害人雖非財產上之損害，亦得
        請求賠償相當之金額。其名譽被侵害者，並得請求回復
        名譽之適當處分。」本件被告自93年9月8日起未繼續派
        員至原告進行教學之違約行為，尚難認為原告之商譽及
        信譽因此受有損害，原告此部分請求不能准許。
  (三)綜上，原告因被告自93年9月8日起未繼續派員至原告進行教
    學而中斷課程，被告應賠償原告8,285元(退費予學生家長
    3315+教學報酬4970=8285)。
七綜上所述，兩造於93年1月15日簽訂賈之寧資優竅門文教機構
  加盟合約，原告依約曾於93年3月27日開JcL資優竅門英語初階
  班第一期，及93年6月26延續初階班第二期，惟第二期課程實
  際僅上課至93年9月6日止，因被告自93年9月8日起未繼續派員
  至原告進行教學而中斷。被告於93年9月6日以原證2之中和郵
  局第500號存證信函通知原告解除系爭合約，為不合法，原告
  因被告自93年9月8日起未繼續派員至原告進行教學而中斷課程
  ，得請求被告賠償8,285元。從而，原告請求被告賠償8,285元
  ，及自起訴狀繕本送達翌日即95年9月20日起至清償日止，按
  年息5%計算之利息部分，為有理由，應予准許，至逾此部分之
  請求，為無理由，應予駁回。
八兩造均陳明願供擔保，以代釋明，聲請宣告假執行或免為假執
  行，經核原告勝訴部分，均與法律規定相符，爰分別酌定相當
  之擔保金額予以准許；至原告敗訴部分，其假執行之聲請，因
  訴之駁回而失所附麗，不應准許。
九本件判決基礎已臻明確，兩造其餘攻擊防禦方法及舉證，於判
  決結果無影響，毋庸一一論列，附此敘明。
十結論，本件原告之訴一部有理由，一部無理由，依民事訴訟法
  第79條，判決如主文。
中    華    民    國     100    年    3    月    31   日
                  民事第一庭    法  官  周美雲
以上正本係照原本作成。
如對本判決上訴，須於判決送達後20日內向本院提出上訴狀。如
委任律師提起上訴者，應一併繳納上訴審裁判費。
中    華    民    國     100    年    3    月    31   日
                                書記官  詹雪娥
附表
原告請求被告賠償之項目及金額
┌─┬───────────┬───────────────┬─────┐
│編│原告請求之項目        │原告之計算式                  │原告請求之│
│號│                      │                              │金額（新臺│
│  │                      │                              │幣）      │
├─┼───────────┼───────────────┼─────┤
│ 1│JcL竅門英語初階第二期 │878＋900＋1,576＋830＋788（見 │4,972元   │
│  │課程最後5堂課，原告實 │原證1，本院卷(二)第9至13頁）    │          │
│  │收之4成學費，並加計50%│                              │          │
│  │賠償金，賠償予5名學生 │                              │          │
│  │家長之費用。          │                              │          │
├─┼───────────┼───────────────┼─────┤
│ 2│被告收取JcL竅門英語初 │〈（7,020＋7,200＋6,636＋6,304│4,970元   │
│  │階第二期課程最後5堂課 │＋6,304＋6,300）（學費總和）×│          │
│  │教學報酬之費用應返還原│0.6（原告6成報酬）÷24（總堂數│          │
│  │告。                  │）×5（未上課堂數）〉         │          │
├─┼───────────┼───────────────┼─────┤
│ 3│「JCL無範圍竅門英語」 │2,500（製作費用）＋500（拆除費│3,000元   │
│  │招牌面板製作費用及拆除│用）                          │          │
│  │費用。                │                              │          │
├─┼───────────┼───────────────┼─────┤
│ 4│電子機第二期輔助教材，│2,400（輔助教材之費用）×0.2（│2,400元   │
│  │因被告中斷課程，原告退│原告分2成）×5位學生          │          │
│  │還5位5位學生預納之電子│                              │          │
│  │機第二級教材費用。    │                              │          │
├─┼───────────┼───────────────┼─────┤
│ 5│初階課程第二期，原告已│21,300（一期進階課程之費用）×│238,560元 │
│  │招攬學生6人，流失此6名│4（4期進階課程）×6（6 位學生 │          │
│  │學生繼續參加進階班課程│）×0.4（原告分4成）＋21, 300 │          │
│  │4期600 小時之費用。   │（一期進階課程費用）×1（1期進│          │
│  │                      │階課）×4（4位學生延期）×0.4 │          │
│  │                      │（原告分4成）                 │          │
├─┼───────────┼───────────────┼─────┤
│ 6│原告未來招生（自93年9 │2（每年招收2班）×4（每班4 期 │506,880元 │
│  │月8日起算3年）可獲致之│）×8（以第1期招收學生8人為基 │          │
│  │利益。                │數）×6,600（每期費用）×0.4（│          │
│  │                      │原告分4成）×3（3年）         │          │
├─┼───────────┼───────────────┼─────┤
│ 7│賠償訴外人林逸平JCL竅 │12,600（第1期、第2期課程價值）│15,834元  │
│  │門英語初階課程班第一期│＋3,234〈3,600（電子教學機價格│          │
│  │、第二期課程價值及電子│）×760（電子教學機尚未使用時 │          │
│  │教學機尚未使用價值。  │數）÷（96＋600＋150使用電子教│          │
│  │                      │學機之預期時數）〉            │          │
├─┼───────────┼───────────────┼─────┤
│ 8│寄發存證信函予被告之費│2,5000（人力費用）＋1,995 （郵│27,213元  │
│  │用。                  │寄費用）＋218（影印費用）     │          │
├─┼───────────┼───────────────┼─────┤
│ 9│與學生家長說明課程中斷│11,500（人力費用）＋28（影印費│11,528元  │
│  │產生之費用。          │用）                          │          │
├─┼───────────┼───────────────┼─────┤
│10│補習班商譽及林祥富信譽│無                            │184,643元 │
│  │之損害。              │                              │          │
├─┴───────────┼───────────────┴─────┤
│原告請求之總金額          │1,000,000元                               │
└─────────────┴─────────────────────┘